臺灣高等法院民事判決　　　　　　　　　　　　　　　九十二年度上字第八七一號
　　上　訴　人　乙○○
　　訴訟代理人　簡長順律師
　　被　上訴人　甲○○
　　訴訟代理人　王怡惠律師
右當事人間請求損害賠償事件，上訴人對於中華民國九十二年七月十五日臺灣桃園地
方法院九十二年度訴字第三五號第一審判決提起上訴，本院於九十二年十二月二十三
日言詞辯論終結，判決如下：
    主      文
上訴駁回。
第二審訴訟費用由上訴人負擔。
    事      實
甲、上訴人方面：
壹、聲明：
一、原判決廢棄。
二、被上訴人應給付上訴人新台幣（下同）壹佰伍拾壹萬零貳佰壹拾伍元及自起訴狀
    繕本送達翌日（即民國九十二年元月十日）起至清償日止，按年息百分之五計算
    之利息。
三、請准供擔保宣告假執行。
貳、陳述：除與原判決記載相同者外，補稱略以：
一、被上訴人於前案聲請對上訴人假扣押之理由乃自始不存在，被上訴人聲請系爭假
    扣押應負有故意或過失侵權行為責任。
參、證據：除援用第一審所提證據外，並聲請調閱臺灣桃園地方法院八十四年度全字
    第三三０七號卷、八十五年度執全字第七三號卷、八十四年訴字第一０六四號卷
    。
乙、被上訴人方面：
壹、聲明：
一、上訴駁回。
二、如受不利益之判決，被上訴人願供擔保請准宣告免假執行。
貳、陳述：除與原判決記載相同者外，補稱略以：
一、上訴人追加主張過失侵權行為，被上訴人不同意。
二、被上訴人甲○○之對於上訴人乙○○之財產為假扣押，乃正當權利之行使，且被
    上訴人甲○○係認為其對於上訴人乙○○有返還不當得利之權利存在，聲請假扣
    押，顯然無濫用假扣押程序制度之情，況且，關於被上訴人甲○○有無請求不當
    得利之權利，自八十四年在提起民事訴訟桃園地院八十四年度訴字第一０六四號
    案件起，歷經高等法院八十七年上字第二二四號、最高法院八十八年台上字第二
    七四號、高等法院八十八年年上更一字第一三二號、最高法院九十一年台上字第
    一三五八號，至九十一年始確定，歷經五審，歷時七年，有顯見兩造間就此被上
    訴人甲○○有無請求返還不當得利之權利之爭執，非屬顯然明確可辨。顯然被上
    訴人甲○○欠缺故意或過失之不法主觀要件，不成立侵權行為損還賠償責任。
、證據：援用第一審所提證據。
    理      由
一、上訴人於原審主張本件為被上訴人之故意侵權行為，提起上訴後，於本院另主張
    被上訴人亦有過失侵權行為，核其訴訟標的均為侵權行為損害賠償請求權，上訴
    人於本院上開陳述僅係補充其法律上之陳述，並非訴之追加，合先敘明。
二、上訴人主張被上訴人前以上訴人受有不當得利為由，於民國八十四年間，向原法
    院（台灣桃園地方法院）聲請對上訴人所有之財產在三百萬元之範圍內為假扣押
    （原法院八十四年度全字第三三０七號裁定、八十五年度執全字第七三號），經
    原法院於八十五年一月十二日查封上訴人於原法院八十四年度執全字第三０一號
    假扣押執行事件所提存之三百萬元。嗣被上訴人上開請求返還不當得利民事訴訟
    事件被上訴人受敗訴判決確定（原法院八十四年度訴字第０六四號判決、本院八
    十八年度上更(一)字第一三二號判決、最高法院九十一年度台上字第一三五八號裁
    定），上訴人聲請撤銷假扣押裁定，並於九十一年十月二十一日聲請啟封。被上
    訴人系爭假扣押事之本案請求既經法院判決敗訴確定，被上訴人對上訴人自始即
    無不當得利請求權存在，其聲請本件假扣押之理由乃自始不存在，被上訴人假藉
    不存在之理由而為假扣押查封行為，自屬故意侵權行為，縱無故意亦屬過失侵權
    行為。上訴人因被上訴人之侵權行為受有下列損害：、被上訴人查封上訴人提
    存之擔保金三百萬元，自八十五年一月十七日起至九十一年十月二十一日止之利
    息損失，計一百零一萬四千六百五十七元（300000*5%*6年9九4日/365=0000000
    ）。、被上訴人查封上訴人三百萬元，致上訴人無法運用此資金，受有通常一
    般民間借貸利率月息百分之三損失，此部分損失為七百四十萬七千元，惟上訴人
    僅請求三十九萬零三百四十三元。、撤銷假扣押郵資二百一十五元。、上訴
    人於原法院八十四年度訴字第一０六四事件一至三審委任律師為訴訟代理人之費
    用十萬五千元。以上合計一百五十一萬零二百一十五元（0000000+390343+215+
    105000=0000000），爰依民法第一百八十四條第一項前、後段規定請求被上訴人
    給付一百五十一萬零二百一十五元及自起訴狀繕本送達翌日起至清償日止按年息
    百分之五計算之利息。
    被上訴人對其於八十五年一月十二日向法院聲請假扣押執行，查封上訴人於原法
    院提存之三百萬元。嗣被上訴人就上開假扣押事件之本案請求經法院判決敗訴確
    定，上訴人聲請撤銷假扣押執行，法院於九十一年十月二十一日啟封等情不爭執
    。但否認其對上訴人聲請假扣押執行有何侵權行為情事，辯以其係正當行使權利
    等語。況上訴人遭假扣押之三百萬元係提存於提存所，有按當時之利率支付利息
    ；上訴人未能舉證其三百萬元未能運用於商場上之損害；上訴人聲請撤銷假扣押
    支出之程序費用已於撤銷假扣押裁定之主文中諭知；又我國非採律師強制代理訴
    訟制度，其委任律師之費用亦難認係損害等語。
    （原審為上訴人敗訴之判決，上訴人提起上訴。）
三、查被上訴人以上訴人負欠其不當得利債務為由，聲請對上訴人所有財產為假扣押
    強制執行（原法院八十四年度全字第三三０七號、八十五年度執全字第七三號）
    ，經執行法院以中華民國八十五年一月十五日函查封上訴人提存之擔保金三百萬
    元。嗣被上訴人對上訴人之請求返還不當得利本案訴訟經法院判決被上訴人敗訴
    確定（原法院八十四年度訴字第０六四號判決、本院八十八年度上更(一)字第一三
    二號判決、最高法院九十一年度台上字第一三五八號裁定），上訴人聲請撤銷假
    扣押裁定（原法院九十徫九月十一日九十一年度全聲字第二九五號）及假扣押執
    行，執行法院於九十一年十月二十一日啟封等情，有原法院八十四年度全字第三
    三０七號裁定、八十五年度執全字第七三號執行處通知、原法院八十四年度訴字
    第０六四號判決、本院八十八年度上更(一)字第一三二號判決、最高法院九十一年
    度台上字第一三五八號裁定等可稽，且為兩造所不爭執，堪認為真正。
四、上訴人主張被上訴人上開假扣押事件之本案請求既經法院判決敗訴確定，足見被
    上訴人對上訴人自始即無不當得利請求權存在，其聲請本件假扣押之理由乃自始
    不存在，被上訴人假藉不存在之理由而為假扣押查封行為，自屬故意侵權行為，
    縱無故意亦屬過失侵權行為。上訴人因被上訴人之侵權行為受有損害，爰依民法
    第一百八十四條第一項前段規定請求被上訴人賠償損害一百五十一萬零二百一十
    五元〔、被上訴人查封之三百萬元，自八十五年一月十七日起至九十一年十月
    二十一日止之利息損失0000000元。、上訴人無法運用三百萬元之民間借貸利
    率損失390343元。、上訴人撤銷假扣押郵資215元。、上訴人於本案訴訟委
    請律師費用105000元。〕及遲延利息。被上訴人則否認有何侵權行為，並以上開
    情詞置辯。經查：
１、按因故意或過失，不法侵害他人之權利者，負損害賠償責任，民法第一百八十四
    條定有明文。是侵權行為所發生之損害賠償請求權，以有故意或過失不法侵害他
    人權利為其成立要件，若其行為並無故意或過失，即無賠償之可言。又民事訴訟
    如係由原告主張權利者，應先由原告負舉證之責，若原告先不能舉證，以證實自
    己主張之事實為真實，則被告就其抗辯事實即令不能舉證，或其所舉證據尚有疵
    累，亦應駁回原告之請求（最高法院十七年上字第九一七號判例意旨參照）。
２、上訴人係以被上訴人提起之返還不當得利本案訴訟經法院判決被上訴人敗訴確定
    ，主張被上訴人就本件假扣押執行查封其提存之三百萬元有故意或過失侵權行為
    。
    惟查人民有訴訟之權，憲法第十六條定有明文。又為保全債權人就金錢請求或得
    易為金錢之請求，民事訴訟法定有保全程序。則被上訴人提起民事訴訟及聲請假
    扣押執行，均屬其權利之行使。上訴人應證明被上訴人聲請本件假扣押執行乃出
    於惡意，尚不得以被上訴人本案訴訟受敗訴判決之結果，反論被上訴人聲請假扣
    押執行即係出於惡意。而上訴人並未舉證證明被上訴人本件假扣押執行係出於惡
    意，或被上訴人有何故意或過失行為，則其主張被上訴人應負民法第一百八十四
    條第一項前段之侵權行為損害賠償之責，自屬無據。
五、綜上所述，上訴人未能舉證被上訴人有故意、過失不法侵害其權利之情。上訴人
    依民法第一百八十四條第一項前段規定，請求上訴人賠償損害一百五十一萬零二
    百一十五元及遲延利息，為無理由，不應准許。其假執行之聲請亦失所附麗，應
    併予駁回。原審為上訴人敗訴之判決，及駁回其假執行之聲請，並無不合。上訴
    意旨指摘原判決不當，求予廢棄改判，為無理由，應予駁回。
六、本件事證已明，兩造其餘攻擊防禦方法，經核與本判之結果不生影響，爰不一一
    論述。
七、據上論結，本件上訴為無理由，依民事訴訟法第四百四十九條第一項、第七十八
    條，判決如主文。
中　　　華　　　民　　　國　　九十三　　年　　　一　　　月　　　六　　　日
                                  民事第十庭
                                      審判長法  官  吳　景　源
                                            法  官  連　正　義
                                            法  官  滕　允　潔
正本係照原本作成。
如不服本判決，應於收受送達後二十日內向本院提出上訴書狀，其未表明上訴理由者
，應於提出上訴後二十日內向本院補提理由書狀（均須按他造當事人之人數附繕本）
上訴時應提出委任律師或具有律師資格之人之委任狀；委任有律師資格者，另應附具
律師資格證書及釋明委任人與受任人有民事訴訟法第四百六十六條之一第一項但書或
第二項（詳附註）所定關係之釋明文書影本。
中　　　華　　　民　　　國　　九十三　　年　　　一　　　月　　　七　　　日
　　　　　　　　　　　　　　　　　　　　　　書記官  黃　麗　玲
附註：
民事訴訟法第四百六十六條之一（第一項、第二項）：
對於第二審判決上訴，上訴人應委任律師為訴訟代理人。但上訴人或其他法定代理人
具有律師資格者，不在此限。
上訴人之配偶、三親等內之血親、二親等內之姻親，或上訴人為法人、中央或地方機
關時，其所屬專任人員具有律師資格並經法院認為適當者，亦得為第三審訴訟代理人
。
